最　高　行　政　法　院　裁　定
                                     100年度裁字第2370號
上  訴  人　開店大師企業有限公司
（原審被告參加人）
代　表　人　陳秀珍
訴訟代理人　魏妁瑩　律師
          　王師凱　律師
上  訴  人　經濟部
（原審被告）
代　表　人　施顏祥
被 上訴 人　廖梓豪
（原審原告）
上列當事人間商標異議事件，上訴人對於中華民國100年6月2日
智慧財產法院100年度行商訴字第10號行政判決，提起上訴，本
院裁定如下：
　　主  文
上訴駁回。
上訴審訴訟費用由上訴人負擔。
　　理  由
一、按依據智慧財產案件審理法第32條規定提起上訴者，即應適
    用行政訴訟法關於上訴審程序相關規定。對於智慧財產法院
    行政判決之上訴，非以其違背法令為理由，不得為之，行政
    訴訟法第242條定有明文。依同法第243條第1項規定，判決
    不適用法規或適用不當者，為違背法令；而判決有同條第2
    項所列各款情形之一者，為當然違背法令。是當事人對於智
    慧財產法院行攻判決上訴，如依行政訴訟法第243條第1項規
    定，以智慧財產法院行政判決有不適用法規或適用不當為理
    由時，其上訴狀或理由書應有具體之指摘，並揭示該法規之
    條項或其內容；若係成文法以外之法則，應揭示該法則之旨
    趣；倘為司法院解釋或本院之判例，則應揭示該判解之字號
    或其內容。如以行政訴訟法第243條第2項所列各款情形為理
    由時，其上訴狀或理由書，應揭示合於該條項各款之事實。
    上訴狀或理由書如未依此項方法表明，或其所表明者與上開
    法條規定不合時，即難認為已對智慧財產法院行政判決之違
    背法令有具體之指摘，其上訴自難認為合法。
二、被上訴人前於民國95年3月21日以「搶雞王及DELICIOUS CHI
    CKEN FOODS及圖」商標，指定使用於商標法施行細則第13條
    所定修正前商品及服務分類表第43類服務，向經濟部智慧財
    產局（下稱智慧局）申請註冊，經智慧局核准列為註冊第12
    49743號商標（下稱系爭商標，如原判決附圖1所示）。嗣上
    訴人開店大師企業有限公司（下稱上訴人公司）於96年4月
    25日以系爭商標之註冊有違商標法第23條第1項第14款之規
    定，對之提起異議。案經智慧局審查，以99年6月9日中台異
    字第G00960494號商標異議審定書為「異議不成立」之處分
    。上訴人公司不服，提起訴願。嗣經上訴人經濟部審議，經
    其以99年11月30日經訴字第09906045730號決定為「原處分
    撤銷，由原處分機關另為適法之處分」之處分，被上訴人提
    起行政訴訟，經原審判決訴願決定撤銷，上訴人公司不服，
    提起本件上訴。
三、上訴人公司對於智慧財產法院行政判決上訴，主張：（一）
    原判決在未使上訴人公司就被上訴人所提出之照片為充分、
    適當完全辯論之情形下，即逕以該照片作為認定被上訴人於
    90年1月1日前已搭配「3茶5味」開始使用系爭商標於小吃餐
    飲服務之依據，違反行政訴訟法第125條第2項及第3項規定
    ，自有判決不適用法規之違法。（二）原判決未調查被上訴
    人所提出照片之真偽，亦未載明究係基於何事證認定該照片
    之拍攝日期，即逕以該照片做為認定被上訴人於90年1月1日
    前已搭配「3茶5味」開始使用系爭商標於小吃餐飲服務之依
    據，有不適用行政訴訟法第125條第1項、第133條之應依職
    權調查規定，及判決不備理由之違背法令。（三）原判決逕
    以卷內訴外人洪昭林所出具之證明書，據以認定被上訴人於
    何時使用系爭商標，然該證明書顯係訴外人洪昭林以書面描
    述其親自見聞之事實經過，性質上屬於人之證據，本應依法
    傳喚訴外人洪昭林到院具結證據。詎原審就上開人證未踐行
    合法調查之程序，即率予引用並做為原判決之證據資料，原
    判決確有判決違背證據法則之違誤，及有不適用行政訴訟法
    第125條第1項、第133條之應依職權調查規定，及判決不備
    理由之違背法令。（四）原審未盡調查，亦未使上訴人公司
    就「委由李易霖在臺中市大雅區開設第一家搶雞王店面」等
    情為充分陳述之情形下，即遽以認定上訴人公司所述不可採
    ，原判決有不適用行政訴訟法第125條之違法。（五）原判
    決一方面以上證1擺放餐車之照片，即認定被上訴人於90年1
    月1日前即已搭配「3茶5味」開店，另一方面卻認定臺灣電
    視事業股份有限公司（下稱臺視公司）播放之「消費流行館
    」節目，固有出現標示據以異議商標於餐車之鏡頭畫面，然
    畫面僅係藉以說明開店經營餐車之餐飲內容，並介紹各種餐
    車外觀，並無藉此使消費者認識據以異議商標云云，有判決
    理由矛盾之違法等語，為其理由。惟原判決認：系爭商標與
    據以異議商標圖樣相較，二者皆有相同之中文「搶雞王」，
    其卡通化之雞設計圖形僅左右方向不同，惟構圖設計則完全
    相同，僅外文「DELICIOUS CHICKEN FOODS」有無之些微差
    異，以具有普通知識經驗之消費者於異時異地隔離觀察或實
    際交易之際，尚不易區辨，應屬構成近似之商標。依商標法
    第6條規定，商標之使用，使用人須有表彰自己之商品或服
    務來源之意思，亦有行銷商品、服務之目的，且有標示商標
    的積極行為，標示需足使相關消費者認識其為商標者，始足
    當之。被上訴人主張自86年間起即開始使用系爭商標，並提
    出之照片為證，上開照片內有標示系爭商標之卡通化雞設計
    圖及中文「搶雞王」字樣之餐車，其上方牆面及旁邊則分別
    有提供冰品及飲料之「3茶5味」之招牌及餐車，上開照片雖
    無標示攝影日期，惟牆面「3茶5味」招牌上所標示之訂購電
    話及「亞柏電腦」電話皆為7碼，依被上訴人所檢附網路上
    「中華電信將自民國90年1月1日凌晨2時起臺中縣、市市內
    電話號碼由現行的7碼加『2』字頭升為8碼…」報導資料，
    足證「3茶5味」之招牌確係於90年1月1日臺中地區電話號碼
    改為8碼前已製作懸掛，是被上訴人主張其於90年1月1日前
    即已搭配「3茶5味」開始使用系爭商標於小吃餐飲服務，尚
    非無據。另依上訴人公司於異議階段所提出前臺中縣大里市
    益民路2段230巷2號之現況照片所示，上址已變更經營「尖
    端科技電腦公司」，且招牌上方之鐵窗及下方鐵門之樣式均
    與答辯附件2照片內之鐵窗及鐵門均甚為陳舊且生銹有所不
    同，益徵答辯附件2之照片並非被上訴人臨訟偽造或變造。
    另第三人洪昭林亦出具證明書影本，證明被上訴人確曾於86
    年間向其承租店面從事「3茶5味」飲料店及「搶雞王」炸雞
    店之營業使用，為期約半年，足見被上訴人確有於86年間使
    用系爭商標之情事。另上訴人公司所呈異議附件3為臺視「
    消費流行館」節目之光碟及節目內容中有關據以異議商標之
    擷取畫面列印資料，經原審依職權向臺視公司函詢結果上開
    節目表與該公司留存之節目表相符，且內容及時間皆正確，
    堪認上開文書之內容為真正。而由異議附件31之節目表所示
    ，臺視公司確有於92年1月6日至12日及92年1月13日至19日
    之期間播放「消費流行館」節目。另依上開異議附件3光碟
    內容之擷取畫面列印資料所示，「消費流行館」節目確曾於
    92年1月間播放「開店篇」之開店創業內容，且節目中確有
    出現標示據以異議商標於餐車之鏡頭畫面、第三人李易霖代
    表上訴人公司於該節目介紹如何開店創業之鏡頭畫面，片尾
    並有「感謝開店大師」字幕，惟上開節目內容僅係介紹如何
    利用加盟方式創業，此外，上開標示據以異議商標餐車之畫
    面內容僅係排列數台無人營業之餐車，由字幕記載「濃縮創
    業過程」、「財源滾滾來」及節目之旁白可知，上開畫面僅
    係藉以說明開店經營餐車可包括炸雞、鍋貼、滷味、韓式火
    鍋及鐵板燒等餐飲內容，並介紹各種餐車之外觀，並無藉此
    使消費者認識據以異議商標，並與所提供之服務產生連結之
    目的，上開資料自不足證明上訴人公司自92年元月10日起使
    用據以異議之「搶雞王及圖」商標於上述餐飲服務之事實。
    又「3茶5味」商號設立登記資料及切結書，固足以證明第三
    人李易霖確有於92年4月29日申請設立上開商號，惟無從佐
    證據以異議商標實際使用之起迄時間，且李易霖於出具切結
    書時與被上訴人有所怨隙，自尚難僅憑上開切結書即認定上
    訴人公司使用據以異議商標之時間係早於被上訴人使用系爭
    商標之時間。被上訴人雖遲至95年3月21日始向智慧局申請
    系爭商標之註冊，惟其於86年間即已將系爭商標之卡通化雞
    設計圖及中文「搶雞王」字樣使用於炸雞餐車之服務，而早
    於被上訴人任職於上訴人公司之前，依上訴人公司所呈證據
    資料尚不足以證明被上訴人係襲用據以異議商標而搶先註冊
    等語，因之撤銷訴願決定，業已於理由中詳予論斷。上訴意
    旨，雖以該判決違背法令為由，惟核其上訴理由書所載內容
    ，無非復執業經原審論斷不採之陳詞，再予爭執，或就原審
    取捨證據、認定事實之職權行使，指摘其為不當，或係以其
    一己對法規之主觀見解，任意指摘原判決所為論斷有不適用
    法規或適用不當之情，並就原審已論斷者，泛言未論斷，或
    就原審所為論斷，泛言其論斷不合法，而非具體表明合於不
    適用法規、適用法規不當、或行政訴訟法第243條第2項所列
    各款之情形，難認對該判決之如何違背法令已有具體之指摘
    ，應認其上訴為不合法。
四、據上論結，本件上訴為不合法。依智慧財產案件審理法第32
    條，行政訴訟法第249條第1項前段、第104條，民事訴訟法
    第95條、第78條、第85條第1項前段，裁定如主文。
中　　華　　民　　國　　100　 年　　9　　 月　　29　　日
                    最高行政法院第一庭
                        審判長法官　鍾　耀　光
                              法官　黃　淑　玲
                              法官　鄭　小　康
                              法官　林　樹　埔
                              法官　陳　秀　

以  上  正  本  證  明  與  原  本  無  異
中　　華　　民　　國　　100　 年　　9　　 月　　29　　日
　　　　　　　　　　　　　　　書記官　王　史　民